臺灣基隆地方法院小額民事判決
111年度基小字第1502號
原      告  第一產物保險股份有限公司

法定代理人  李正漢  
訴訟代理人  郭亮軒  
被      告  陳建宇  


上列當事人間請求損害賠償事件，本院於民國111年8月4日言詞
辯論終結，判決如下：
    主  　　文
被告應給付原告新臺幣壹萬壹仟玖佰壹拾陸元，及自民國一百一
十一年七月二十六日起至清償日止，按週年利率百分之五計算之
利息。
原告其餘之訴駁回。
訴訟費用新臺幣壹仟元，由被告負擔新臺幣柒佰壹拾貳元，餘由
原告負擔。
本判決原告勝訴部分得假執行；但被告如以新臺幣壹萬壹仟玖佰
壹拾陸元預供擔保，得免為假執行。
    事實及理由
一、被告經合法通知，未於言詞辯論期日到場，核無民事訴訟法
    第386條各款所列情形，依同法第436條第2項、第385條第1
    項前段之規定，准原告之聲請，由其一造辯論而為判決。
二、原告主張：被告於民國109年7月2日16時許，駕駛車牌號碼0
    00-0000號自用小客車（下稱系爭A車），行經基隆市義一路
    與信一路時，不慎撞擊原告承保之車牌號碼000-0000號自用
    小客車（下稱系爭B車），致系爭B車受損，原告依約賠付被
    保險人修理費用新臺幣（下同）1萬6,731元（含鈑金2,695
    元、塗裝8,686元、材料5,350元）後，即依保險法第53條規
    定取得代位求償權，為此依保險法第53條及民法第191條之2
    規定，請求被告賠償修理費用等語。並聲明：被告應給付原
    告1萬6,731元，及自起訴狀繕本送達翌日起至清償日止，按
    週年利率5%計算之利息。
三、被告經合法通知，未於言詞辯論期日到場，亦未提出書狀為
    任何聲明或陳述。
四、原告上開主張，業據提出汽車保險計算書、電子發票證明聯
    、基隆市警察局道路交通事故當事人登記聯單、基隆市警察
    局道路交通事故現場草圖、系爭B車行車執照、估價單、車
    損照片等件影本為證（本院卷第13頁至第29頁），且經本院
    職權向基隆市警察局調閱本件事故資料查明屬實，有基隆市
    警察局111年6月7日基警交字第1110041041號函附道路交通
    事故相關資料在卷可憑（本院卷第49頁至第70頁），而被告
    經合法通知，無正當理由，未於言詞辯論期日到庭，復未提
    出書狀作何聲明或陳述以供審酌，堪認原告之主張為真實可
    採。 
五、汽車行駛時，駕駛人應注意車前狀況及兩車並行之間隔，並
    隨時採取必要之安全措施，道路交通安全規則第94條第3項
    前段定有明文。又因故意或過失，不法侵害他人之權利者，
    負損害賠償責任；汽車、機車或其他非依軌道行駛之動力車
    輛，在使用中加損害於他人者，駕駛人應賠償因此所生之損
    害，但於防止損害之發生，已盡相當之注意者，不在此限；
    又被保險人因保險人應負保險責任之損失發生，而對於第三
    人有損失賠償請求權者，保險人得於給付賠償金額後，代位
    行使被保險人對於第三人之請求權；但其所請求之數額，以
    不逾賠償金額為限；民法第184條第1項前段、第191條之2、
    保險法第53條第1項亦均有規定。被告於警詢時自承於上開
    時間、地點駕駛系爭A車，因煞車不及前車頭碰撞前方之系
    爭B車後車尾，自有未注意車前狀況之過失，被告復未舉證
    證明其對於防止損害之發生，已盡相當之注意，且系爭B車
    確因本件事故受損，被告之過失行為與系爭B車受損結果間
    有相當因果關係，應負侵權行為損害賠償責任，原告已依保
    險契約給付系爭B車之修復費用，自得依上開法律規定代位
    行使對被告之損害賠償請求權。
六、另負損害賠償責任者，除法律另有規定或契約另有訂定外，
    應回復他方損害發生前之原狀；第1項情形，債權人得請求
    支付回復原狀所必要之費用，以代回復原狀，民法第213條
    第1項、第3項定有明文。但修理材料以新品換舊品，應予折
    舊（最高法院77年度第9次民事庭會議決議一參照）。查系
    爭B車於104年1月10領照，有行車執照在卷足憑，至109年7
    月2日因本件事故受損時止，依營利事業所得稅查核準則第9
    5條第 6款規定：「固定資產提列折舊採用定率遞減法者，
    以一年為計算單位，其使用期間未滿一年者，按實際使用之
    月數相當於全年之比例計算之，不滿一月者，以月計」之方
    法計算結果，使用之時間已逾5年，其汽車及附加零件已有
    折舊，原告對於計算折舊並不爭執，應將折舊部分予以扣除
    。而依行政院所頒「固定資產耐用年數表」及「固定資產折
    舊率表」規定，非運輸業用小客車之耐用年數為5年，再依
    財政部（58）如財稅發字第1083號發佈之固定資產折舊採定
    率遞減法之計算方法，其每年應折舊千分之三六九，採用定
    率遞減法計算折舊者，其最後一年之折舊額，加歷年折舊累
    計額，其總和不得超過該資產成本原額之十分之九，故逾耐
    用年數之自用小客車仍有相當於新品資產成本百分之十之殘
    值。系爭B車既已逾耐用年數，其修理費用中之新品零件費
    用5,350元，扣除折舊額後，僅其中10分之1的殘值535元（
    計算式：5,350×1/10＝535）係必要之修復費用，加上不應折
    舊之鈑金2,695元、塗裝8,686元，則修復系爭B車之必要費
    用應為1萬1,916元（計算式：535＋2,695＋8,686＝11,916）。
七、綜上所述，原告基於侵權行為及代位求償之法律關係，請求
    被告給付1萬1,916元，及自起訴狀繕本送達翌日即111年7月
    26日起至清償日止，按週年利率5%計算之利息，為有理由，
    應予准許，超過這個部分的請求，為無理由，應予駁回。
八、本件第一審裁判費為1,000元，此外別無其他費用支出，訴
    訟費用依兩造勝敗比例，由被告負擔712元（11,91616,731
    1,000＝712，小數點以下4捨5入），餘由原告負擔。
九、本判決被告敗訴部分，依民事訴訟法第436條之20規定，應
    依職權宣告假執行，併依同法第436條之23準用同法第436條
    第2項，再準用同法第392條第2項規定，酌情宣告被告預供
    相當之擔保金額後得免為假執行。
十、結論：本件原告之訴為一部有理由，一部無理由，依民事訴
    訟法第436條之19第1項、第436條之20、第436條之23、第43
    6條第2項、第385條第1項前段、第79條、第392條第2項，判
    決如主文。
中　　華　　民　　國　　111 　年　　8 　　月　　18　　日
　　　　          基隆簡易庭法　官　陳湘琳
以上正本係照原本作成。
對於本件判決如有不服，應於收受送達後20日內向本院提出上訴
書狀，上訴於本院合議庭，並按他造當事人之人數附具繕本。
當事人之上訴，非以判決違背法令為理由不得為之，上訴狀應記
載上訴理由，表明下列各款事項：
㈠原判決所違背之法令及其具體內容。
㈡依訴訟資料可認為原判決有違背法令之具體事實。
如委任律師提起上訴者，應一併繳納上訴審裁判費。
中　　華　　民　　國　　111 　年　　8 　　月　　18　　日
                            書記官　陳柏宏